【裁判字號】    89,訴,345
【裁判日期】    890331
【裁判案由】    強盜
【裁判全文】
臺灣板橋地方法院刑事判決                          八十九年度訴字第三四五號
    公  訴  人  臺灣板橋地方法院檢察署檢察官
    被      告  乙○○
    指定辯護人  本院公設辯護人  丙○○
右列被告因違反懲治盜匪條例案件，經檢察官提起公訴（八十九年度偵字第二八二七
號），本院判決如左：
    主  文
乙○○意圖為自己不法之所有，以恐嚇使人將本人之物交付，未遂，累犯，處有期徒
刑拾月。扣案之抹布壹條、口罩、塑膠袋各壹個、手套壹雙、全罩式安全帽壹頂、小
斧頭、榔頭及鐵棒各壹支均沒收。
    事  實
一、乙○○前於民國八十六年間因違反麻醉藥品管理條例案件，經本院判處有期徒刑
    三月確定，於八十六年十一月十二日易科罰金執行完畢。仍不知悔改，竟意圖為
    自己不法之所有，身著口罩一個、手套一雙、全罩式安全帽一頂，並用抹布一條
    覆蓋其不知情母親吳金枝所有之車號ＴＹＯ─四０五號機車車牌以掩飾身分，且
    攜帶塑膠袋一個、小斧頭、榔頭及鐵棒各一支，而於八十九年二月六日凌晨五時
    十二分許（起訴書略載為凌晨），騎乘該機車前往臺北縣中和市○○街一０三號
    甲○○所經營之便利商店，走到櫃台旁邊，舉起鐵棒及塑膠袋威嚇甲○○交出財
    物置入塑膠袋內，甲○○雖心生畏懼（未達於不能抗拒之程度），但仍轉身拿起
    木棒欲加以抵抗，乙○○見甲○○無意遵從，遂持鐵棒毆打其頭部成傷，甲○○
    旋即高喊搶劫並衝出櫃台制服乙○○，適店內客人黃錦凌、陳正雄見狀亦一同合
    力抓住乙○○，乙○○始未得逞，甲○○再請陳正雄報警前來處理，並扣得乙○
    ○所有供犯罪所用之抹布一條、口罩、塑膠袋各一個、手套一雙、全罩式安全帽
    一頂、小斧頭、榔頭、鐵棒各一支及非其所有之上開機車一部。
二、案經甲○○訴由臺北縣警察局中和分局報請臺灣板橋地方法院檢察署檢察官偵查
    起訴。
    理  由
一、右揭事實，迭據被告乙○○於警訊及偵審中坦承不諱，核與告訴人甲○○於警訊
    及本院審理中指訴之情節相符，並經證人黃錦凌、陳正雄於警訊中證述明確，且
    有被告所有供犯罪所用之抹布一條、口罩、塑膠袋各一個、手套一雙、全罩式安
    全帽一頂、小斧頭、榔頭、鐵棒各一支及非其所有之上開機車扣案可資佐證。罪
    證明確，被告犯行洵堪認定。
二、查被告以舉起鐵棒及塑膠袋威嚇告訴人交出財物，告訴人雖心生畏懼（未達於不
    能抗拒之程度），但仍轉身拿起木棒加以抵抗，並衝出櫃台與他人合力制服被告
    ，致被告未取得任何財物，核被告所為，係犯刑法第三百四十六條第三項、第一
    項之意圖為自己不法之所有，以恐嚇使人將本人之物交付未遂罪。公訴人雖認其
    所為，係犯懲治盜匪條例第五條第二項、第一項第一款之盜匪未遂罪嫌，惟按強
    盜罪與恐嚇取財罪之區別，除在程度上不同外，尤應以被害人已否達於不能抗拒
    程度為標準。茲查告訴人甲○○於警訊及本院調查中均供述：其受被告威嚇時，
    即轉身拿木棒抵抗，並衝出櫃台制服被告，當時認為其一人即可抵抗等語，據此
    足認告訴人並未因被告威嚇行為而達於不能抗拒之程度，是被告所為上開犯行，
    僅為恐嚇取財，要與盜匪罪嫌之構成要件有間，公訴人認被告所為係犯前揭盜匪
    未遂罪嫌，容有未洽，在不妨害事實同一性之範圍內，爰變更公訴人所指應適用
    之法條。末查：被告前於八十六年間因違反麻醉藥品管理條例案件，經本院判處
    有期徒刑三月確定，於八十六年十一月十二日易科罰金執行完畢，此有臺灣高等
    法院檢察署刑案紀錄簡覆表在卷可按，其受有期徒之執行完畢後，五年以內再犯
    有期徒刑以上之本罪，為累犯，應依刑法第四十七條規定加重其刑，而被告已著
    手於恐嚇取財行為之實行而不遂，為未遂犯，爰依刑法第二十六條前段規定，按
    既遂犯之刑減輕之，並依刑法第七十一條第一項規定，先加後減。爰審酌被告之
    品行、智識程度、犯罪之手段、凌晨至商家恐嚇取財，對社會治安及民眾生命財
    產安全危害甚鉅，惟未得手任何財物，以及犯罪後坦承犯行尚有悔意等一切情狀
    ，量處如主文所示之刑，以資懲儆。至扣案之抹布一條、口罩、塑膠袋各一個、
    手套一雙、全罩式安全帽一頂、小斧頭、榔頭、鐵棒各一支，係被告所有且係供
    犯本件罪行所用之物，業據其陳明在卷，爰依刑法第三十八條第一項第二款規定
    宣告沒收，惟上開機車非屬被告所有，自無從於本案中諭知沒收，併此敘明。
三、公訴意旨另以：被告於右揭時、地嚇令告訴人甲○○交出財物時，因告訴人甲○
    ○不遵從，竟萌傷害之犯意（起訴書漏載），持上開鐵棒加以毆打，致其受有頭
    部前頂骨部頭皮裂傷之傷害，因認被告另涉犯刑法第二百七十七條第一項之傷害
    罪嫌云云。惟按告訴乃論之罪，告訴人於第一審辯論終結前得撤回其告訴；又告
    訴乃論之罪，其告訴經撤回者，應諭知不受理之判決，刑事訴訟法第二百三十八
    條第一項、第三百零三條第三款分別定有明文。查被告被訴前開部分之案件，公
    訴人認其係觸犯刑法第二百七十七條第一項之傷害罪嫌，依同法第二百八十七條
    前段規定，須告訴乃論。茲據告訴人甲○○以言詞撤回告訴，此有本院八十九年
    三月二十日訊問筆錄可稽，揆諸前揭說明，本應就此諭知不受理，然公訴人認此
    與前揭論罪科刑部分有牽連犯裁判上一罪之關係，爰不另為不受理之諭知，併予
    明。
據上論斷，應依刑事訴訟法第二百九十九條第一項前段、第三百條，刑法第三百四十
六條第三項、第一項、第二十六條前段、第四十七條、第三十八條第一項第二款，罰
金罰鍰提高標準條例第一條前段，判決如主文。
本案經檢察官伍逸康到庭執行職務。
中      華      民      國      八十九      年     三     月   三十一   日
                                      臺灣板橋地方法院刑事第三庭
                                          法  官  趙  義  德
右正本證明與原本無異。
如不服本判決應於送達後十日內向本院提出上訴狀。
                                          書記官  張  慧  玲
中      華      民      國      八十九      年     四     月     八     日
附錄本案論罪科刑法條全文：
刑法第三百四十六條：
意圖為自己或第三人不法之所有，以恐嚇使人將本人或第三人之物交付者，處六月以
上五年以下有期徒刑，得併科一千元以下罰金。
以前項方法得財產上不法之利益或使第三人得之者，亦同。
前二項之未遂犯，罰之。


司法院資訊處製作；財團法人民間司法改革基金會備份。
